臺灣新竹地方法院民事裁定  
109年度竹簡字第422號
原      告  張祺勇  
訴訟代理人  王尊民律師
被      告  林雪卿  
兼 上 一人
訴訟代理人  林澤淦  
上列當事人間請求遷還房屋等事件，本院裁定如下：
    主  文
原告應於收受本裁定送達後五日內，補繳第一審裁判費新臺幣
貳仟零玖拾元，逾期未補正，即駁回其訴。 
    理  由
一、按提起民事訴訟，應依民事訴訟法第77條之13規定繳納裁判
    費，此為必備之程式。次按訴訟標的之價額，由法院核定。
    核定訴訟標的之價額，以起訴時之交易價額為準；無交易價
    額者，以原告就訴訟標的所有之利益為準，民事訴訟法第77
    條之1 第1 項、第2 項定有明文。又原告之訴，有民事訴訟
    法第249 條第1 項所列各款情形之一，依其情形可以補正，
    經審判長定期間命其補正而不補正者，法院應以裁定駁回之
    ，亦為同法條第1 項所明文。
二、本件原告起訴主張被告無權占用原告因繼承取得之門牌號碼
    新竹市○區○○○街00巷00弄00號房屋所增建之3 樓建築物
    ，訴之聲明為：㈠被告應將門牌號碼新竹市○區○○○街00巷00
    弄00號3 樓房屋（下稱系爭增建物）騰空遷讓返還返還原告
    ；㈡被告按月給付原告新臺幣（下同）3,000元至前項房屋騰
    空遷讓返還與原告之日止，並自起訴狀繕本送達翌日起至清
    償日止按週年利率百分之五計算之利息。茲查原告訴之聲明
    第1項係依民法第470、767條規定而為請求，其訴訟標的價
    額應以系爭增建物於起訴時之交易價額為準。其次，系爭增
    建物之面積經原告陳報為30.5408平方公尺，系爭增建物之
    材質為石棉瓦與木板。原告雖依門牌號碼新竹市○區○○○街00
    巷00弄00號房屋之109 年度房屋稅繳款書所載之課稅現值30
    8,100元，用以計算系爭增建物之訴訟標的價額為63,169元
    ，並繳交裁判費1,000 元，惟課稅現值僅為稅務機關據以課
    稅之依據，與民事訴訟法第77條之1第2項所規定之交易價額
    尚屬有別，且上開課稅現值所載之課稅範圍是否包含系爭增
    建物，亦有可疑，尚難遽認系爭增建物之交易價額為63,169
    元。又系爭增建物屬未辦理保存登記建物，且其客觀價值與
    已辦理保存登記建物市價本有差異。本院參酌民國101年3月
    20日修正公布之「新竹市地價調查用建築改良物標準單價表
    」之木造建物重建標準單價上下限平均價額為每平方公尺13
    ,000元【計算式：（8,000 元＋18,000元）÷2 ＝13,000元】
    ，及依「新竹市地價調查用建築改良物耐用年數及每年折舊
    率表」所列木石磚造雜木以外建物之耐用年數為35年，每年
    折舊率為2.8%，而系爭增建物經原告陳報係82年間搭建，是
    系爭增建物於109年5月18日起訴時，屋齡約27年等情，可知
    系爭增建物於起訴時之現值約為287,155 元（建物單價13,0
    00元×【1-（年折舊率2.8%×經歷年數27年）×建築物面積30.
    5408 平方公尺】＝287,155 元，元以下四捨五入）。至原告
    訴之聲明第2項主張依民法第179條規定，請求被告按月給付
    相當於租金之不當得利部分，核其性質屬附帶請求，依民事
    訴訟法第77條之2 第2 項規定，不併算其價額。綜上，本件
    訴訟標的價額應核定為287,155元，應徵第一審裁判費3,090
    元，扣除原告前已繳納之裁判費1,000 元，尚不足2,090 元
    。茲請原告於收受本裁定送達後5 日內如數向本院補繳上開
    裁判費差額2,090 元，逾期不繳，即駁回原告之訴。
三、爰裁定如主文。
中　　華　　民　　國　　109 　年　　12　　月　　22　　日
　　　　　　　　　新竹簡易庭　法　官　李珮瑜
以上正本證明與原本無異。
如不服本裁定關於核定訴訟標的價額部分，應於送達後10日內向
本院提出抗告狀，並繳納抗告費新臺幣1,000 元；其餘關於命補
繳裁判費部分，不得抗告。
中　　華　　民　　國　　109 　年　　12　　月　　22　　日
　　　　　　　　　　　　　　  書記官　蕭宛琴